臺灣臺南地方法院刑事判決
111年度金訴字第238號
公  訴  人  臺灣臺南地方檢察署檢察官
被      告  尤靖勳



上列被告因洗錢防制法等案件，經檢察官提起公訴（110年度偵
字第24901號），被告於準備程序時，就被訴事實為有罪之陳述
，經合議庭裁定由受命法官獨任行簡式審判程序，判決如下：
    主  文
尤靖勳幫助犯洗錢防制法第十四條第一項之一般洗錢罪，處有期
徒刑陸月，併科罰金新臺幣參萬元，罰金如易服勞役，以新臺幣
壹仟元折算壹日。
    事  實
一、尤靖勳可預見將自己或他人之金融機構帳戶提供他人使用，
    將可能遭詐騙集團利用作為犯罪工具，猶基於縱有人以其金
    融機構帳戶實施財產犯罪，亦不違背其本意之幫助詐欺及幫
    助洗錢之不確定故意，於民國110年1月8日，以每日新臺幣(
    下同)500元到1000元代價，取得黃士傑(業以110年度偵字第
    10531號提起公訴)所申設之彰化銀行帳號000-000000000000
    00號帳戶（下簡稱系爭帳戶）之存摺、提款卡含密碼及網路
    銀行帳號、密碼後，在不詳地點轉租予自稱「林育佑」之詐
    欺集團成員，以此方式幫助該人所屬之詐欺集團掩飾渠等因
    詐欺犯罪所得之財物。嗣詐欺集團成員取得上開帳戶後，基
    於意圖為自己不法所有之犯意聯絡，於110年1月初，自稱「
    花花」以通訊軟體LINE與鄭詠毅聯繫，並佯稱：透過一個博
    弈網站，只要單筆投注15萬元便可獲利48萬元云云，致鄭詠
    毅陷於錯誤，依指示自110年1月18日起至同年月30日止，分
    5筆，匯入共計36萬5千元至詐欺集團所提供之帳戶中，其中
    第4筆，於110年1月26日21時33分許，匯款10萬元至黃士傑
    提供之系爭帳戶中，嗣經鄭詠毅察覺有異報警處理，始循線
    查悉上情。
二、案經鄭詠毅訴由新北市政府警察局新店分局，並經臺灣臺南
    地方檢察署檢察官自動檢舉偵查起訴。
    理  由
壹、程序事項：
　　本件被告所犯者，非為死刑、無期徒刑、最輕本刑為3 年以
    上有期徒刑之罪，亦非高等法院管轄第一審案件，其於準備
    程序進行中，就被訴事實為有罪之陳述（見本院卷第63頁，
    案卷目錄如附件所示。），經依法告知其簡式審判程序之旨
    ，並聽取當事人之意見後，合議庭爰依刑事訴訟法第273 條
    之1 第1 項之規定，裁定進行簡式審判程序。且依刑事訴訟
    法第273 條之2 規定，不受同法第159 條第1 項、第161 條
    之2 、第161條之3 、第163 條之1 及第164 條至第170 條
    所規定證據能力認定及調查方式之限制，合先敘明。
貳、實體事項：　　
一、認定事實所憑之證據及理由：
　　上揭犯罪事實業據被告於本院準備及審理程序中坦承不諱（
    見本院卷第63、67頁)，此外且有：
　　①證人黃士傑之證言；告訴人鄭詠毅之指述。
　　②彰化銀行帳戶之開戶基本資料及交易明細1份。
　　③告訴人鄭詠毅提供之台幣轉帳明細1份。
　　④告訴人鄭詠毅提供之對話訊息1份。
　　⑤被告與證人黃士傑間之LINE對話紀錄1份。
　　等證據存卷可資佐證，足認被告上開任意性之自白與事實相
    符，堪予採信。本件事證明確，被告犯行洵堪認定，應予依
    法論科。
二、論罪科刑：
　㈠按刑法上之幫助犯，係對於犯罪與正犯有共同之認識，而以
    幫助之意思，對於正犯資以助力，而未參與實施犯罪之構成
    要件行為者而言。經查，本件被告將系爭帳戶提供詐欺集團
    成員，容任他人用以遂行詐欺取財等財產犯罪，並幫助詐欺
    集團成員，製造金流斷點，掩飾、隱匿詐欺犯罪所得之本質
    及去向以洗錢，顯係基於幫助詐欺取財及幫助洗錢之不確定
    故意，且所為提供金融帳戶資料與他人之行為，屬該等犯罪
    構成要件以外之行為，應論以幫助犯。故核被告所為係犯刑
    法第30條第1 項前段、第339 條第1 項之幫助詐欺取財罪，
    及刑法第30條第1 項前段、洗錢防制法第14條第1 項之幫助
    洗錢罪。
　㈡被告為上揭行為幫助他人對被害人遂行詐欺取財及洗錢犯行
    ，係以一行為，同時觸犯上開2 罪名，為想像競合犯，應依
    刑法第55條規定，從一重僅論以一幫助洗錢罪。
　㈢被告基於幫助之犯意，幫助詐欺集團成員犯一般洗錢罪，所
    犯情節較正犯輕微，爰依刑法第30條第2 項規定，按正犯之
    刑減輕之。又被告於審判中自白洗錢犯罪，應依洗錢防制法
    第16條第2 項規定，減輕其刑，並依刑法第70條規定遞減之
    。
　㈣爰以行為人之責任為基礎，審酌被告率將系爭帳戶提供他人
    作為不法目的使用，並經詐欺集團成員持以對被害人遂行詐
    欺取財、洗錢犯行，紊亂社會正常交易秩序，並使不法之徒
    藉此輕易獲取不法財物、製造金流斷點，致使檢警難以追查
    緝捕，自應受一定程度之刑事非難。復衡酌被害人因本案遭
    詐騙，受有36萬5千元之損失，其中10萬元匯入被告提供之
    帳戶中，足認被告犯罪所生之損害非微。惟念被告本件之犯
    罪情節，係提供金融帳戶，遭詐欺集團成員用於收受被害人
    匯入之款項，被告本身之惡性及可責程度並非重大，犯後於
    檢察官偵查中雖坦承上揭交付帳戶之犯行，惟仍辯稱不知對
    方係詐欺集團云云(見偵一卷第41頁)，至本院審理中終坦承
    犯罪。再審酌被告於109年間即有多起向友人借用帳戶、轉
    介友人提供帳戶予詐欺集團之犯行，現正於法院審理中，不
    警惕再犯本案之罪，難認被告已知悔悟。兼衡被告之素行，
    及於審理中自承為高中畢業之智識程度，目前從事餐廳服務
    業、月薪約3萬5千元，離婚，育1個4歲女兒，父親年約50歲
    、母親年約47歲、1 個16歲的妹妹，由父親扶養之家庭、經
    濟狀況(見本院卷第70頁)等一切情狀，量處如主文所示之刑
    ，並諭知罰金刑如易服勞役之折算標準。
三、被告供承其提供系爭帳戶未獲報酬(見本院卷第70頁)，本院
    亦查無被告確實獲得多少報酬之證據，故不為犯罪所得沒收
　　之諭知。
據上論斷，應依刑事訴訟法第273 條之1 第1 項、第299 條第1 
項前段，洗錢防制法第14條第1項、第16條第2項，刑法第11條、
第30條第1項前段、第2項、第339條第1項、第55條、第42條第3 
項，刑法施行法第1條之1第1項，判決如主文。
本案經檢察官 黃莉琄 提起公訴，檢察官 陳于文 到庭執行職務
。
中    華    民    國   111    年    7     月    1     日

                  刑事第三庭  法  官  蔡直青

以上正本證明與原本無異。
如不服本判決應於收受本判決後20日內向本院提出上訴書狀，並
應敘述具體理由。其未敘述上訴理由者，應於上訴期間屆滿後20
日內向本院補提理由書狀（均須按他造當事人之人數附繕本）「
切勿逕送上級法院」。 
　　　　　　　　　　　　　　　書記官 陳姝妤
中　　華　　民　　國　　111 　年　　7 　　月　　6 　　日
附錄本案論罪科刑法條：
中華民國刑法
第 30 條
①幫助他人實行犯罪行為者，為幫助犯。雖他人不知幫助之情者
  ，亦同。
②幫助犯之處罰，得按正犯之刑減輕之。
第 339 條第1 項（普通詐欺罪）
①意圖為自己或第三人不法之所有，以詐術使人將本人或第三人
  之物交付者，處五年以下有期徒刑、拘役或科或併科五十萬元
  以下罰金。
②以前項方法得財產上不法之利益或使第三人得之者，亦同。
③前二項之未遂犯罰之。
洗錢防制法
第 2 條
本法所稱洗錢，指下列行為：
一、意圖掩飾或隱匿特定犯罪所得來源，或使他人逃避刑事追訴
    ，而移轉或變更特定犯罪所得。
二、掩飾或隱匿特定犯罪所得之本質、來源、去向、所在、所有
    權、處分權或其他權益者。
三、收受、持有或使用他人之特定犯罪所得。
洗錢防制法第14條
①有第二條各款所列洗錢行為者，處七年以下有期徒刑，併科新
  臺幣五百萬元以下罰金。
②前項之未遂犯罰之。
③前二項情形，不得科以超過其特定犯罪所定最重本刑之刑。
附件：
1.新北警店刑字第1104094846號偵查卷宗，以下簡稱警卷。
2.臺灣臺南地方檢察署110年度偵字第10531號偵查卷宗，以下簡
  稱偵一卷。
3.臺灣臺南地方檢察署110年度偵字第24901號偵查卷宗，以下簡
  稱偵二卷。
4.臺灣臺南地方法院111年度金訴字第238號刑事卷宗，以下簡稱
  本院卷。